臺灣板橋地方法院交通事件裁定　　　 100年度交聲字第2405號
原處分機關　交通部公路總局臺北區監理所板橋監理站
異　議　人　劉柏宏
上列異議人即受處分人因違反道路交通管理處罰條例案件，不服
交通部公路總局臺北區監理所板橋監理站中華民國100 年6 月21
日板監裁字第裁41-C00000000號裁決處分（舉發案號：新北市政
府警察局100 年5 月26日新北市警交大字第C00000000 號），聲
明異議，本院裁定如下：
    主  文
異議駁回。
    理  由
一、原處分意旨略以：異議人即受處分人劉柏宏於民國100 年5
    月26日11時7 分許，駕駛車號AY7-378 號普通重型機車，行
    經有燈光號誌管制之新北市○○區○○街與光環路之交岔路
    口，因有闖紅燈之違規行為，經新北市政府警察局海山分局
    埔墘派出所執勤員警製單當場舉發，查證違規屬實，爰依道
    路交通管理處罰條例第53條第1 項規定裁處罰鍰新臺幣（下
    同）1 千8 百元，並依同條例第63條第1 項第3 款規定（漏
    引第3 款）記違規點數3 點。
二、異議意旨略以：異議人當時騎機車從永和往板橋方向行駛，
    行駛路線為沿光環路由南往北方向，抵達光環路與光復街之
    T 字型交岔路口，從光環路左轉光復街，並非從光復街直行
    通過該交岔路口。當時左轉後約30至50公尺，突然被員警吳
    承勳從左後方斜插到車前擋下，要求異議人出示行照、駕照
    ，將證件拿過去後就直接填寫舉發通知單，沒有說明原因，
    開單後異議人始知被舉發闖紅燈，當場向員警說明沒有闖紅
    燈，但不為員警所認同，並硬要異議人在舉發通知單上簽字
    ，員警並說若不服可以去申訴或找他的主管或所長。約1 小
    時後，異議人到派出所找到該名員警，再一次詳細跟他說明
    沒有闖紅燈，但員警說填單後已無法更改，須按照程序去申
    訴。異議人收到海山分局回函後，發現仍被認定有違規，不
    知該如何之時，去海山分局找到承辦員警鍾群彬，請他帶異
    議人去派出所調閱現場監視錄影畫面，但當時影像於經過一
    定時間後都已經被覆蓋了。若執勤員謷認為他是對的，是否
    應該很快調閱現場監視錄影畫面，就知道異議人有無闖紅燈
    ，卻沒有這樣做，反而要異議人花時間至分局找承辦員警調
    閱來證明清白，且到了派出所才知道監視影像已被覆蓋。異
    議人當時沒有直行闖紅燈云云。
三、按汽車駕駛人，行經有燈光號誌管制之交岔路口闖紅燈者，
    處1 千8 百元以上5 千4 百元以下罰鍰，並記違規點數3 點
    ，道路交通管理處罰條例第53條第1 項、第63條第1 項第3
    款分別定有明文。
四、經查：
  (一)本件異議人即受處分人劉柏宏於100 年5 月26日11時7 分許
    ，駕駛車號AY7-378 號普通重型機車，行經有燈光號誌管制
    之新北市○○區○○街與光環路之交岔路口，因有闖紅燈之
    違規行為，經新北市政府警察局海山分局埔墘派出所執勤員
    警製單當場舉發，異議人依限到案提出申訴，原處分機關函
    請舉發單位查復並綜合相關資料審查結果，認上開違規屬實
    ，遂依道路交通管理處罰條例第53條第1 項規定裁處罰鍰1
    千8 百元，並依同條例第63條第1 項第3 款規定（漏引第3
    款）記違規點數3 點等情，此有舉發通知單、交通違規案件
    陳訴書、交通部公路總局臺北區監理所板橋監理站100 年5
    月31日北監板四字第1005010821號函稿、臺北縣政府警察局
    海山分局100 年6 月14日新北警海交裁字第1000026859號函
    等影本各1 份附卷可稽。
  (二)再經本院依職權傳喚證人即執勤員警吳承勳到庭結證略以：
    當時中午巡邏時，我騎警用機車，沿新北市○○區○○街由
    西往東方向行駛，行經光復街與光環路之T 字型交岔路口，
    管制光復街行向的號誌是紅燈，異議人騎普通重型機車從我
    的對向，沿著光復街闖紅燈穿過路口，並跟我錯身而過，我
    立刻迴轉，追了異議人約50公尺，才將異議人攔停舉發。現
    場T 字型路口，光復街雙向號誌是一致的，當光環路的管制
    號誌是綠燈時，光復街雙向號誌都是紅燈。（法官問：能否
    確認異議人當時是直行光復街，或是從光環路左轉光復街？
    ）我看到的情形是直行，我將異議人攔停時，還跟異議人說
    明當時的行向及違規事實，異議人沒有異議，也有確實配合
    簽收罰單。（法官問：有無可能看錯異議人的行車路線？）
    我第一眼看到異議人時，他的位置還沒有通過光復街的停止
    線（指光復街由東往西方向進入路口前之停止線），照正常
    判斷，很明顯是直行，如果是從光環路左轉，不可能騎到那
    個位置等語（見本院卷第15頁反面、16頁），並當庭繪製現
    場圖1 紙附卷為證（見本院卷第18頁）。查證人劉承勳是警
    察，當時依法執行勤務，與異議人素不相識，彼此間無任何
    怨隙，衡情應無甘冒偽證罪責，設詞誣陷異議人之虞。且證
    人劉承勳當時係在執行巡邏勤務，駕駛警用機車抵達交岔路
    口，對於現場燈號情形、相關車輛動向應有特別注意，所為
    證述自屬可採。倘若證人第一眼看到異議人之時，異議人之
    位置已經駛入交岔路口，或許有誤判異議人行車路線之可能
    性，但觀諸上揭證詞，證人已明確表示其第一眼看到異議人
    時，異議人之位置尚未通過光復街由東往西方向進入路口前
    之停止線，很明顯是直行，如異議人當時係從光環路左轉，
    不可能經過該位置等語，所述合情合理，足以排除誤判之可
    能，故異議人當時駕駛機車，行經有燈光號誌管制之新北市
    ○○區○○街與光環路之交岔路口，有直行闖紅燈之違規行
    為，堪予認定。異議人辯稱伊當時係從光環路左轉光復街云
    云，洵屬事後卸責之詞，不足採信。
  (三)另按行政機關應依職權調查證據，不受當事人主張之拘束，
    對當事人有利及不利事項一律注意，行政程序法第36條定有
    明文。而對於駕駛人闖紅燈之違規行為，法無明文一定必須
    以錄影紀錄或照片憑以認定，應由行政機關本於職權調查一
    切證據後認定之，否則，倘要求一律須以錄影紀錄或照片加
    以證明，非但虛耗國家資源，且顯然違反道路交通行政具有
    之機動、迅速、多元特性，有害主管機關稽查不法、維護道
    路交通安全之行政目的。故執勤員警本乎個人之感官知覺，
    親自見聞客觀情狀所為之證述，亦屬合法之證據資料，倘經
    調查結果，認其證詞明確，無故意構陷及錯認誤判之虞，具
    有相當之證明力，據以認定違規事實成立者，洵屬法之所許
    。準此，異議人所辯伊曾至海山分局找承辦員警調閱現場監
    視錄影紀錄，但當時影像已被覆蓋等語，縱令屬實，仍不足
    為有利於異議人之認定，附此敘明。
  (四)從而，本件舉發單位認異議人有闖紅燈之違規行為，製單對
    於異議人為當場舉發，經異議人依限到案提出申訴後，原處
    分機關依道路交通管理處罰條例第53條第1 項、第63條第1
    項第3 款規定（漏引第3 款），並斟酌違反道路交通管理事
    件統一裁罰基準表所定標準，對異議人裁處罰鍰1 千8 百元
    ，並記違規點數3 點，均屬有據，核無違法或不當之處。異
    議人執持前詞，對原處分機關所為之裁決處分聲明異議，為
    無理由，應予駁回。
五、依道路交通管理處罰條例第87條第2 項，道路交通案件處理
    辦法第18條，裁定如主文。
中    華    民    國   100    年    12    月    23    日
                  刑事第十八庭  法  官  朱嘉川
以上正本證明與原本無異。
如不服本裁定應於送達後5 日內向本院提出抗告狀。
                                書記官  蘇宥維
中    華    民    國   100    年    12    月    23    日